臺灣高等法院臺中分院刑事判決　　　　　　　　　九十一年度交上易字第八六號
　　上　訴　人
　　即　被　告　乙○○
　　選任辯護人　徐盛國
右上訴人因公共危險案件，不服臺灣臺中地方法院九十一年度交易字第一四四號中華
民國九十一年四月九日第一審判決（起訴案號：臺灣臺中地方法院檢察署九十一年度
偵字第二一一號），提起上訴，本院判決如左：
      主  文
上訴駁回。
乙○○緩刑肆年，緩刑期中付保護管束。
      事  實
一、乙○○明知酒後呼氣中酒精濃度達每公升０．二五毫克即不得駕駛汽車，且飲酒
    後其每公升吐氣之酒精含量量超過０．五五ｍｇ以上者，即不能安全駕駛動力交
    通工具，竟於民國（下同）九十年十二月二十一日晚在台中縣豐原市某處飲用酒
    類茅台酒後，其酒後血液中酒精濃度超過三００mg＼DL（換算呼氣酒精濃度為每
    公升一、五毫克以上），已達迷醉而不能安全駕駛動力交通工具，仍於同日二十
    時四十五分許，駕駛ＩＸ－五一九三號自用小客車，於行經豐原市○○街○○道
    時，因酒精作遂，竟將該車駛進平交道鐵軌中，欲後退時，適逢台灣鐵路管理局
    第一０三七次自強號列車駛至現場發現，司機見狀緊急煞車，始未生事故。
二、案經內政部警政署鐵路警察局第二警務段移送檢察官偵查起訴。
    理  由
一、訊據上訴人即被告乙○○（下稱被告）對於右揭酒後駕車之事實坦承不諱，僅辯
    稱：伊開車至平交道無法倒車，適有火車即將駛至，乃按平交道警鈴警示，火車
    因而煞住，使損害不至發生云云。經查：(一)、上開事實除被告於偵查及審判中之
    自白外，並經証人即自強號列車司機戊○○及証人甲○○分別於警訊及本院証述
    綦明（見偵查卷第八至十頁；本院卷第四十八頁、第一０二頁反面至一０三頁）
    ，並有衛生署豐原醫院藥物測定檢驗結果酒後血液中酒精濃度超過三００mg＼DL
    、警察查獲後觀察職務報告附卷足稽（見偵查卷第十五、十六頁）。按八十八年
    四月二十一日增訂刑法第一百八十五條之三，條文中所稱「不能安全駕駛動力交
    通工具」係屬抽象危險犯，除衡之行為人駕車時飲用酒類之程度及血液中酒精含
    量之多寡外，並應參以行為人當時之精神狀態、駕馭車輛之情形及對於交通號誌
    或指揮之遵守能力，以資相佐，斷非徒以飲酒數量作為取決是否成罪之唯一標準
    。惟駕駛人於呼氣中酒精濃度達每公升零點五五毫克以上者，依据科學數据統計
    結果，其肇事率為常人之十倍，固呼氣中酒精濃度達每公升零點五五毫克以上者
    ，得認為不能安全駕駛，已無疑議，法務部八十八年五月十八日法八八檢字第０
    ０一六六九號函即同此意旨。被告駕車前即已飲用酒類，於駕駛車輛肇事後，其
    酒後血液中酒精濃度超過三００mg＼DL（依亨利定律，換算呼氣酒精濃度為每公
    升一、五毫克以上），揆之前揭說明，其駕駛車輛之注意能力已因飲酒而較平日
    為低，並將該車駛進平交道鐵軌中，顯已不能安全駕駛動力交通工具。(二)、本件
    被告肇事地點平交道係第三種甲平交道，共安裝自動遮斷機八套（東側入口二套
    、出口二套、西側入口二套、出口二套），遮斷機放下水平後八支遮斷桿與地面
    高度一公尺至一．一公尺間，全部遮斷路面，道路兩側無間隙，遮斷機放下水平
    後八支遮斷桿放下後正常情況下自用客車應無法通過；又本件自用客車肇事案，
    該平交道遮斷桿並未被撞斷，遮斷機無受損，此經交通部台灣鐵路管理局電務處
    彰化電務段九十一年六月十日九十一彰電技三字第一三四四號函復本院（見本院
    卷第三十八頁），參以證人甲○○於本院證稱：「他本說要回家，他以為鐵軌是
    路，就轉進去，我有看到是鐵路路，問他為何開進來，他說他也不知道，要開出
    來，但已被卡住。」等語（見本院卷第一０二頁反面），可見被告係於平交道遮
    斷器未放下之情形，因不勝酒力意識不清之情形，誤認鐵道為一般道路而將小客
    車駛入鐵軌中，顯見其當時酒醉程度已不能安全駕駛交通工具。至於被告辯稱：
    伊發現適有火車即將駛至，乃按平交道警鈴警示，火車因而煞住未釀災害乙節，
    其中火車駕駛因見到平交道警報器啟動示警而警急煞住火車，經人即火車駕駛員
    戊○○於本院證述屬實（見本院卷第四十七、四十八頁），然而該平交道警報器
    是否真如被告所辯由其啟動，依證人即現場處理警員丙○○於本院證稱：「（你
    是否第一個趕到現場？）對。當時我是服務鐵路警察局豐原派出所。當時無線電
    訊息說有車子卡在平交道，所以我到現場處理，我到達時，合作派出所已經出來
    處理，我看到號誌警示在響。合作派出所哪一位員警處理我不知道。我到現場時
    ，先詢問派出所員警說肇事者在何處，警員說已經在派出所，車子也在派出所。
    （有無注意到現場有無可由民眾按的警示燈？）方才提到的警示燈在響，表示有
    人觸動警示開關。（你知否何人觸動開關？）不知道。我詢問過，但是合作派出
    所的人說不知道。」等語（見本院卷第八十九、九十頁），又證人甲○○於本院
    證稱：「我就已先下車，過二分鐘就聽到火車來的聲音，他仍在車上試圖倒車，
    我在路邊心理很慌，不知他在車上作什麼，後來他下車過來與我講話，火車緊急
    煞車，沒有撞到車子，那時周圍已經有很民眾，我沒有注意到警示燈，（被告有
    何處置？）我不知道他多久下車，（有無警員或民眾去處理警報器？）我只知道
    很多人在那裡，（被告下車到你那裡這段時間他有無做何事？）我沒注意，因當
    時圍觀的人很多，（你有無觸動警報器，或你是否知道何人觸動警報器？）我不
    知道有警報器。」等語（見本院卷第一０二頁反面至一０三頁反面），依上開證
    人等所述情節，未能證明啟動平交道警報器避免災害發生者即為被告，被告亦未
    能出可資證明其所辯情節屬實之證據，其此部分辯解尚難採信。(三)、綜上所述，
    本件事證明確，被告所否認與辯解，無非卸責飾詞，核無可採，其犯行堪予認定
    ，應依法論科。
二、核被告所為係犯刑法第一百八十五條之三之公共危險罪。原審依據上述理由，適
    用刑法第一百八十五條之三，並審酌被告酒後已達迷醉狀態，仍駕駛車輛駛入平
    交道且侵入鐵軌中行駛，犯罪所生危害非常重大，幸自強號鐵路司機處置得當，
    始未肇事釀成大禍等一切情狀，量刑自不宜過輕，量處被告有期徒刑七月之刑。
    經核其認事用法俱無不合，量刑亦稱允適，被告提起上訴猶執陳詞指摘原判決量
    刑過重非有理由，應予駁回。末查，被告未曾受有期徒刑以上刑之宣告，有本院
    被告全國前案紀錄表可稽，其經過此次偵查及審判程序及刑之宣告，當知所警惕
    ，而無再犯之虞，本院因認其所受之宣告刑以暫不執行為適當，爰併宣告緩刑四
    年，惟緩刑期中應交付保護管束，期藉長期保護管束之執行，定期觀察其悔改情
    形，以啟自新，並收導正酒後駕車惡習。
據上論斷，應依刑事訴訟法第三百六十八條，刑法第七十四條第一款、第九十三條第
一項，判決如主文。
本案經檢察官丁○○到庭執行職務。
中      華      民      國      九十一    年    十一    月    二十七    日
                                    臺灣高等法院臺中分院刑事第七庭
                                          審判長法  官  林  榮  龍
                                                法  官  謝  說  容
                                                法  官  江  錫  麟
右正本證明與原本無異。
不得上訴。
                                                書記官  陳  振  海
中      華      民      國      九十一   年      十一     月    二十八  日
                                                                        Ｉ
